【裁判字號】    98,交抗,659
【裁判日期】    981106
【裁判案由】    聲明異議
【裁判全文】
臺灣高等法院高雄分院刑事裁定         98年度交抗字第659號
抗 告 人即
原處分機關  交通部公路總局高雄區監理所
代  表  人  乙○○
受 處分 人  甲○○
上列抗告人因受處分人違反道路交通管理處罰條例聲明異議案件
，不服臺灣高雄地方法院中華民國98年7 月31日裁定（98年度交
聲字第2125號），提起抗告，本院裁定如下：
    主  文
抗告駁回。
    理  由
一、本院審理結果，認原審上開裁定認事、用法均無違誤，應予
    維持，並引用原審上開裁定之理由，如附件所示。
二、抗告意旨略以：查酒駕吊扣駕照處分之目的並非僅為處罰違
    反道路交通管理事件之行為而已，尚寓有以暫時禁止行為人
    於道路上駕駛，以免造成用路人重大傷亡，倘汽車駕駛執照
    所有人因酒駕違反道路交通管理處罰條例第35條規定，但由
    於其無考領機車或自用小客車駕照而得予免吊扣駕照處分，
    顯有違公平原則，因此當吊扣駕駛人酒後違規駕駛時，當未
    領有較低級駕駛執照者，自仍應吊扣其駕駛該違規車輛所憑
    之較高級駕駛執照，否則無異是鼓勵領有較高級駕駛執照之
    人於酒後可以肆無忌憚的駕駛較低級之車輛，如此始符合道
    路交通安全規則第114 條第2 款、第53條、第61條第1 項及
    道路交通管理處罰條例第35條第1 項第1 款、第24條第1 項
    第2 款、第68條規定之意旨。且考量公眾用路安全之立法，
    與個人生存權、工作權之保障，兩相權衡所保障之利益，堪
    認吊扣駕照之規定，尚在立法機關之立法裁量權限內，並未
    顯然侵害受處分人生存權及工作權之保障。且現行駕駛執照
    之管理仍採汽、機車（各一照）照類管理，本件受處分人甲
    ○○考領有普通大貨車駕駛執照，其酒後無照駕駛普通重型
    機車違規肇事，違反道路交通管理處罰條例第35條第1 項第
    1 款、第22條第1 項第4 款規定，本案自可裁量處罰吊扣受
    處分人駕駛普通重型機車違規時所領有之駕駛憑證（即普通
    大貨車駕駛執照），原裁定撤銷吊扣普通大貨車駕駛執照24
    個月部分顯有未合，爰提抗告請撤銷原裁定另為適法之裁定
    等語。
三、按道路交通管理處罰條例第68條於民國94年11月23日修正通
    過，於94年12月14日修正公布，於95年3 月1 日施行，由原
    條文：「汽車駕駛人，因違反本條例及道路交通安全規則之
    規定，受吊扣或吊銷駕駛執照處分時，吊扣或吊銷其持有各
    級車類之駕駛執照」，修正為：「汽車駕駛人，因違反本條
    例及道路交通安全規則之規定，受吊銷駕駛執照處分時，吊
    銷其持有各級車類之駕駛執照」，修正後之新法已將「吊扣
    」之連坐規定排除在外。觀其修法意旨，係以原條文將違規
    駕駛人所持有之各級車類駕駛執照一併吊扣或吊銷，失之過
    酷，影響人民工作及生活甚鉅為由，而刪除吊扣駕駛人駕駛
    執照時，應吊扣駕駛人持有各級車類駕駛執照之規定。是依
    現行道路交通管理處罰條例，似無得吊扣駕駛人所持有「各
    級車類」駕駛執照之依據存在。
四、又本件受處分人甲○○係酒後駕駛重型機車違規肇事，原處
    分機關則處罰吊扣受處分人之普通大貨車駕駛執照24個月（
    受處分人甲○○於本件違規時，並無重型機車駕駛執照，僅
    有普通大貨車駕駛執照，而原處分機關上開裁決所指應吊扣
    之異議人汽車駕駛執照，係指異議人之普通大貨車駕駛執照
    等事實，有原處分機關98年7 月14日違反道路交通管理事件
    不服裁決聲明異議案件移送書1 紙在卷足憑）。然行政行為
    採取之方法所造成之損害，本不得與欲達成目的之利益顯失
    均衡，行政程序法第7 條第3 款、行政罰法第18條等規定可
    參，則吊扣受處分人之普通大貨車駕照，雖可達成限制受處
    分人繼續駕駛普通大貨車、普通重型機車類行駛之目的，惟
    亦同時造成限制受處分人駕駛其他各級車類行駛之結果，所
    造成之損害已與欲達成目的之利益顯失均衡。且依上開所述
    修正後即本件行為時之新法，既然已將「吊扣」各級車類規
    定刪除，則本件原處分機關裁處吊扣受處分人「普通大貨車
    」駕駛執照24個月，即已逾道路交通管理處罰條例第68條規
    範。
五、原裁定因審酌本件受處分人既係駕駛普通重型機車違規，自
    不得逾越法律之規定，將受處分人之普通大貨車駕駛執照予
    以吊扣。從而，認本件異議為有理由，而裁定撤銷原處分關
    於裁處吊扣受處分人普通大貨車駕駛執照24個月部分，並為
    不罰之諭知，經核即無違誤，抗告人仍執陳詞提起抗告，並
    無理由，應予駁回。
六、據上論結，應依道路交通案件處理辦法第26條，刑事訴訟法
    第412條，裁定如主文。
中    華    民    國    98    年    11    月    6     日
                    刑事第三庭  審判長法  官  莊崑山
                                      法  官  唐照明
                                      法  官  莊松泉
以上正本證明與原本無異。
本裁定不得再抗告。
中    華    民    國    98    年    11    月    6     日
                                      書記官  葉淑華
【附件】
臺灣高雄地方法院交通事件裁定        98年度交聲字第2125號
原處分機關  交通部公路總局高雄區監理所
異  議  人  甲○○  男  30歲（民國○○年○○月○○日生）
                    身分證統一編號：Ｚ000000000號
                    住高雄縣林園鄉○○村○鄰○○路142號
上列受處分人因聲明異議案件，對於高雄區監理所98年7 月6 日
所為之處分（原處分：高監營裁字第裁80─N00000000 號），聲
明異議，本院裁定如下：
    主  文
原處分關於吊扣駕駛執照24個月之處分撤銷。
前項撤銷部分，不罰。
    理  由
一、異議意旨略以：異議人即受處分人甲○○於民國97年2 月5
    日20時50分許，酒後駕駛車牌號碼GG9 ─567 號機車，經酒
    精濃度測試超過標準，原處分機關裁處吊扣異議人之普通大
    貨車駕駛執照，該處分將導致異議人無法維持生計，是不服
    原處分機關關於吊扣駕駛執照之處分，爰依法聲明異議等語
    。
二、按汽車駕駛人，因違反本條例及道路交通安全規則之規定，
    受吊銷駕駛執照處分時，吊銷其持有各級車類之駕駛執照，
    道路交通管理處罰條例第68條定有明文。此規定係於94年12
    月14日修正公布，並於95年3 月1 日施行，而修正前之道路
    交通管理處罰條例第68條則係規定「汽車駕駛人，因違反本
    條例及道路交通安全規則之規定，受吊扣或吊銷駕駛執照處
    分時，吊扣或吊銷其持有各級車類之駕駛執照」，觀其修法
    意旨，係以「原條文將違規駕駛人所持有之各級車類駕駛執
    照一併吊扣或吊銷，失之過酷，影響人民工作及生活甚鉅」
    為由，而刪除吊扣駕駛人駕駛執照時，應吊扣駕駛人持有各
    級車類駕駛執照之規定，是依現行道路交通管理處罰條例，
    已無得吊扣駕駛人所持有他級駕駛執照之依據存在，從而，
    於為吊扣駕駛人駕駛執照之處分時，自僅得吊扣駕駛人違規
    時所駕駛該級車類之駕駛執照，以限制其繼續駕駛該級車類
    行駛道路之權利。
三、經查本件異議人於上開時地，在飲酒後呼氣酒精濃度為每公
    升達1.68毫克之情形下仍駕駛機車，為警攔檢查獲，罰鍰因
    與刑事處罰競合免罰，惟仍處吊扣駕駛執照24個月並施以道
    安講習，惟異議人既係駕駛機車違反道路交通管理處罰條例
    第35條第1 項第1 款之規定，依法即僅能吊扣其機車駕駛執
    照，而不得吊扣異議人持有他級駕駛執照。原處分既有上開
    瑕疵，應由本院將原處分撤銷，另為不罰之諭知。
據上論斷，應依道路交通案件處理法第20條，裁定如主文。
中    華    民    國    98    年    7     月    31    日
                    交通法庭    法  官  林俊寬
以上正本證明與原本無異。
如不服本裁定，應於收受送達後5 日內向本院提出抗告狀。
中    華    民    國    98    年    7     月    31    日
                                書記官  林香如


司法院資訊處製作；財團法人民間司法改革基金會備份。
